臺灣高等法院臺南分院刑事判決
　　　　　　　　　　　　　九十四年度上訴字第一○九號　Ａ
上　訴　人
即　被　告　甲○○
指定辯護人　本院公設辯護人　丁○○
上列上訴人即被告因殺人未遂等案件，不服臺灣臺南地方法院九
十三年度訴字第八六一號中華民國九十三年十二月八日第一審判
決（起訴案號：臺灣臺南地方法院檢察署九十三年度偵字第六八
○九號），提起上訴，本院判決如下：
    主  文
上訴駁回。
    事  實
一、甲○○與乙○○曾為同居年餘之男女朋友，於民國（下同）
    九十二年間分手，惟甲○○仍不斷藉故與乙○○接觸，多次
    要求繼續交往，均遭婉拒，竟於九十三年四月四日晚間，至
    乙○○位於臺南市○○區○○路之住處門口前，以潑灑機油
    於門口及緊貼門外點燃隨身之畢業證書之方式，致生延燒乙○○及鄰近房屋之公共危險案件，經原審於九十三年八月五
    日，以九十三年訴字第四九九號判處有期徒刑六月確定，現
    正執行中。詎甲○○在上開案件審理中，仍不知悔改，於九
    十三年六月二十八日晚上七時二十分許，至臺南市○○區○○路四一五號乙○○所經營之「溫馨園卡拉ＯＫ店」Ｂ包廂
    內消費，因不滿丙○○通知其他包廂客人要求乙○○相陪，
    致乙○○轉而招呼其他顧客及懷疑乙○○與丙○○交往，旋
    即毆打乙○○，嗣經據報到場之員警勸離。詎料甲○○妒火
    中燒、心存怨懟，竟另行基於殺人之犯意，於當日晚上十時
    十八分許，在臺南市○○區○○路一段八五六號之一之「安
    南五金百貨大批發」，向店員吳柏慶購得料理刀（類似生魚
    片刀）二把，隨即駕車返回「溫馨園卡拉ＯＫ」店，攜購得
    之料理刀二把進入店內，持一把料理刀衝向丙○○，惟遭人
    攔下，所持料理刀為店內其他客人所取走，甲○○仍未打消
    殺意，復持另一把刀衝向丙○○，刺殺丙○○背部一刀，並
    因用力過猛，致刀身與刀柄分離，刀身猶插在丙○○背部，
    甲○○仍持刀柄猛刺丙○○背部，丙○○因而受有右側肺部
    穿刺傷、右背撕裂傷及下背撕裂傷等傷勢，並有生命危險，
    適乙○○聞聲從廚房出來，見情況危急而緊抱甲○○，希冀
    減輕甲○○繼續持刀猛刺丙○○之力道，致遭刀刃劃及，受
    有頭部撕裂傷之傷害（此傷害乙○○部分已判決確定），隨
    後經警據報趕至現場，當場逮捕甲○○，並扣得甲○○所有
    、用以殺害丙○○之料理刀二把（其中一把刀柄與刀身業已
    分離），丙○○被送至奇美醫院急救，於六月二十八日晚上
    十時四十三分許送達奇美醫院，因該院無病床，再於六月二
    十九日凌晨二時三十三分轉院至邱綜合醫院（位於高雄），
    到達醫院時因背部多處穿刺傷深及肺臟併右側血胸，入加護
    病房治療，六月三十日轉至一般病房繼續治療，至七月七日
    准許出院改為門診治療，始倖免於難。
二、案經丙○○訴由臺南市警察局第三分局報告臺灣台南地方法
    院檢察署檢察官偵查起訴。
    理  由
一、訊據上訴人即被告甲○○（下同）固坦承與乙○○原係男女
    朋友，後來分手，案發當天有去前揭百貨大批發購買二把料
    理刀，於右揭時、地殺傷告訴人丙○○之犯行；然矢口否認
    有殺人未遂之犯行，辯稱：並非是為殺害丙○○，因不滿丙○○與乙○○同居，為教訓丙○○而持刀刺傷，並無殺人之
    犯意，且當時已喝醉酒，不知發生何事云云。
二、經查：
（一）查被告向「安南五金百貨大批發」店員吳柏慶購買料理刀
      二把，並持往刺殺告訴人丙○○，致告訴人丙○○因此受
      有如事實欄所載之傷勢，其中刺傷丙○○之料理刀刀柄與
      刀身分離、刀身尚插在丙○○背上之事實，業據被告自承
      在卷（見偵查卷第六頁至第七頁，原審卷第四三頁、第六
      六頁）；證人吳柏慶於警詢時亦就被告於右述時地購買料
      理刀二把之經過，證述綦詳（見偵查卷第三六頁），而被
      告因懷疑丙○○與乙○○二人交往，當面要求李某不要再
      與乙○○交往，當時被告一進入店內便與乙○○發生爭執
      ，之後被告便毆打乙○○，丙○○與在場之客人均出手阻
      止被告毆打乙○○，丙○○並壓制被告，乙○○報警後，
      警方到場丙○○始放開被告，被告即離去，後來在約十餘
      分鐘後，丙○○聽到開門聲，轉身看到被告持刀衝來，經
      客人攔住被告並將該刀奪下後，被告仍繼續衝來，丙○○
      快閃，仍遭被告從背面刺傷等情節，並經丙○○結證綦詳
      （見偵查卷第五五頁至五六頁，原審卷第六四頁至第六五
      頁），核與證人即乙○○於原審證稱見被告持刀猛刺告訴
      人丙○○，而抱住被告等情相符（見原審卷第六十頁）。
      此外，復有被告用以殺害告訴人丙○○之料理刀二把扣案
      （其中一把刀柄與刀身業已分離），被告向吳柏慶購買料
      理刀二把之收銀機統一發票（收執聯）及財團法人奇美醫
      院診斷證明書各一紙在卷可稽（見警卷第十二頁、第二一
      頁）；再，經警據報趕至現場時，現場血跡斑斑、鮮血飛
      濺四處，牆上、地上均沾有血跡，告訴人丙○○背上插有
      無刀柄之刀身、鮮血順著傷口流下、血漬片片，告訴人乙○○躺在桌上，滿臉是血、全身衣物沾滿鮮血等情，亦有
      現場蒐證照片二十四幀附卷為憑（見警卷第十三頁至第十
      七頁，檢察官偵查卷第三七頁至第四○頁）。從而，被告
      購買料理刀二把，因懷疑告訴人丙○○與乙○○交往、同
      進而一再持刀殺傷丙○○，並因用力過猛，刀柄與刀身分
      離，刀身猶插在丙○○背部之事實，應可認定。
（二）次查告訴人丙○○因被告持刀刺殺後，於九十三年六月二
      十八日晚上十時四十三分許送至財團法人奇美醫院時，受
      有如事實欄所載之傷勢，因該院無病床，而於翌日即六月
      二十九日凌晨二時二十三分許，由奇美醫院轉送邱綜合醫
      院，到院當時背部多處穿刺傷深及肺臟併右側血胸，入加
      護病房治療，六月三十日轉一般病房繼續治療至七月七日
      准許出院改門診治療等情節，有財團法人奇美醫院診斷證
      明書一紙（見警卷第十二頁），及原審依職權函詢邱綜合
      醫院關於丙○○所受傷勢、病歷資料及施救過程，經該院
      以九十三年九月二十九日邱醫字第九三一一四號函覆及丙○○病歷資料一份附卷存查可據（見原審卷第十六頁至第
      二一頁）。
（三）按胸、腹、背係人體重要臟器之所在，若因背部遭受嚴重
      深長刀傷而傷及內臟，確能危及生命，此為一般人應有之
      認識。被告係成年人，且在工廠工作，對此當亦有所認識
      ，其持刀對告訴人丙○○之後背之致命部位用力刺入，雖
      尚未即致告訴人死亡之結果，但仍因此造成告訴人丙○○
      所受之刀傷深及肺臟併右側血胸之嚴重傷勢，已如前述。
      再者，被告毆打告訴人乙○○、遭人制止後，竟對告訴人
      丙○○要求勿再與告訴人乙○○交往之後，詎隨後離去並
      購買料理刀二把返回，持刀一把衝向告訴人丙○○，經他
      人攔下並奪下後，繼而再持另一把刀刺殺告訴人丙○○數
      下，甚至因用力過猛致刀柄刀身分離，刀身插在告訴人丙○○背上。足見被告對告訴人丙○○有情感上之妒意，且
      購買刀械與殺害告訴人丙○○之時間僅相隔十餘分鐘，返
      回店內持刀刺告訴人丙○○之行為雖因他人阻礙一次仍不
      放棄，繼續持刀猛刺告訴人丙○○，以致店內血污狼籍，
      迭經丙○○、乙○○於原審偵審中、本院準備程序時指訴
      歷歷，並有上開現場相片可據，已如上述，由此可見，被
      告於下手之際，殺意甚堅，用力甚猛，下手甚重，對於告
      訴人丙○○可能因此造成死亡之結果有所預見，並有意使
      其發生，其持刀對告訴人要害致命部位刺入，並造成丙○○上開所述有生命危險，危險性很高之嚴重傷勢，被告行
      為時主觀上確有殺人之犯意，所為者要係殺人之行為，雖
      因他人阻止而未造成告訴人丙○○之死亡結果，其殺人未
      遂之行為，事證已臻明確，被告上開所辯無殺人之犯意，
      委無足取。
（四）查被告經警逮捕後，於九十三年六月二十九日凌晨一時三
      分許，經警測得其吐氣中酒精濃度達每公升０．６１毫克
      等情節，有酒精濃度測試收據一紙在卷可資佐證（見警卷
      第十八頁），從而，被告於逮捕前雖有飲酒之事實。惟被
      告於原審審理時，亦就毆打乙○○後，經警據報至現場，
      由警勸離時神智尚清醒等情節供認屬實（見原審卷第七十
      頁），足見被告自承毆打乙○○離去時神智清醒，且在卡
      拉ＯＫ店約十至十八分鐘內向案外人即證人吳柏慶購買料
      理刀二把、駕車往返於五金行與「溫馨園卡拉ＯＫ店」，
      堪認被告既能以金錢購買特定物品並找換零錢、甚至能駕
      車往返二地、且未迷路或肇事，足認被告於刺殺告訴人丙○○之際，精神狀態並無缺乏對於外界事務知覺理會及判
      斷作用之心神喪失情形或顯有較一般人平均程度顯然減退
      之精神耗弱程度，是被告在原審偵、審及本院審理時一再
      辯稱伊因酒醉程度嚴重，不知所為云云，顯係畏罪卸責之
      詞，無足採信。
（五）綜上所述，被告所為殺害行為犯行，尚未造成告訴人丙○○之死亡結果，被告所為上開辯解，無非事後畏罪卸責之
      詞，不足採信，本件事證已臻明確，被告之殺人未遂犯行
      洵堪認定，應依法論科。
三、核被告持刀殺害告訴人丙○○未遂之行為，係犯刑法第二百
    七十一條第二項、第一項之殺人未遂罪。被告實行殺人未達
    死亡之結果，為未遂犯，爰依刑法第二十六條前段減輕其刑
    。
四、原審以被告事證已臻明確，因予適用刑法第二百七十一條第
    二項、第一項、第二十六條前段，審酌被告素行不佳，於公
    共危險案件尚在法院審理中，僅因懷疑前女友與人交往、竟
    持刀刺殺告訴人丙○○，動機惡劣，且欲恣意取人性命而未
    遂，對於告訴人丙○○之生命、身心，影響至深且鉅，及手
    段凶殘、生活狀況、與告訴人間之關係、犯罪後猶否認犯行
    ，了無悔意，態度不佳，且迄未與告訴人即被害人丙○○達
    成和解，取得諒解賠償損失等一切情狀，量處如有期徒刑八
    年，並認被告犯罪之性質，有宣告褫奪公權之必要，爰宣告
    褫奪公權五年，以資懲儆。扣案之料理刀二把（其中一把刀
    身與刀柄業已分離），均為被告所有，供被告犯罪所用，應
    依刑法第三十八條第一項第二款之規定宣告沒收。本院核其
    認事用法俱無不合，量刑亦稱妥適。被告上訴意旨猶執陳詞
    否認犯行，空言指摘原判決量刑過重不當，請求撤銷原判決
    ，並無可取，為無理由，應予駁回。
據上論結，應依刑事訴訟法第三百六十八條，判決如主文。
本案經檢察官曾銘芳到庭執行職務。
中　　華　　民　　國　　94　　年　　4 　　月　　20　　日
                  刑事第二庭　　審判長法　官　葉居正
　　                                  法　官　李文福
　　                                  法　官　莊俊華
以上正本證明與原本無異。
如不服本判決，應於收受本判決後十日內向本院提出上訴書狀。
其未敘述上訴理由者並得於提起上訴後十日內向本院補提理由書
狀（均須按他造當事人之人數附繕本）「切勿逕送上級法院」。
　　　　　　　　　　　　　　　　　　　書記官　廖明娟
中　　華　　民　　國　　94　　年　　4 　　月　　21　　日
附錄法條：
刑法第二百七十一條：
殺人者，處死刑、無期徒刑或十年以上有期徒刑。
前項之未遂犯罰之。
預備犯第一項之罪者，處二年以下有期徒刑。
